臺灣高雄地方法院刑事判決　　　　　　　　　　　　　九十一年度交易緝字第七號
　　公　訴　人　臺灣高雄地方法院檢察署檢察官
　　被　　　告　甲○○
右列被告因業務過失傷害案件，經檢察官提起公訴（九十一年度偵字第一四六二０、
第一七０一０號），本院判決如左：
    主  文
甲○○從事業務之人，因業務上之過失傷害人，處有期徒刑肆月，如易科罰金，以
佰元折算壹日。
    事  實
一、甲○○係營業小客車司機，為從事駕駛業務之人。於八十九年十一月十七日下午
    一時五十分許，甲○○駕駛車號ＺＧ－二七二號營業小客車，沿高雄縣鳥松鄉○
    ○路由北往南方向行駛，本應注意車前狀況，隨時採取必要之安全措施，並應注
    意汽車行至無號誌之交岔路口，應減速慢行，隨時作停車之準備，而依當時之情
    形亦無不能注意之情狀，詎竟疏於注意；適同一時、地有乙○○駕駛車號Ｅ二－
    四四五九號自用小客車，沿該鳥松鄉○○路由東往西方向行駛，乙○○亦應注意
    其行至無號誌交岔路口時，其係左方車應暫停讓右方車先行，詎乙○○應注意、
    能注意，卻疏未注意，而於上開民生路、天津街交岔路口，因雙方各有上述之疏
    失，乃均閃剎不及，甲○○之車頭踫撞乙○○所駕駛之車輛右側前車門處，致乙
    ○○受有頭部外傷合併腦震盪、頸部扭傷及兩側局部瘀血之傷害。經檢察官提起
    公訴，甲○○經傳喚未到，復拘役無著，經發布通緝始於九十一年九月七日緝獲
    接受審判。
二、案經乙○○訴由高雄縣警察局仁武分局移送台灣高雄地方法院檢察署檢察官偵查
    起訴。
    理  由
一、右揭事實訊據被告甲○○雖對其右揭時、地駕駛營業小客車發生車禍肇事撞及告
    訴人乙○○乙節，固自白不諱，但仍質疑告訴人有受如事實欄揭載之傷害，辯稱
    ：乙○○當時無大礙，送醫檢查未住院即行離院，事後雙方商談賠償，陳小姐亦
    僅要求賠付修車費用並未提及受傷等云。經查：
    （一）右揭事實業據告訴人到庭指訴綦詳，並有高雄縣警察局道路交通事故調查
          報告表一份及照片二十三幀存卷可參。
    （二）按車輛行駛時，駕駛人應注意車前狀況，隨時採取必要之安全措施；及汽
          車行經無號誌之交岔路口時，應減速慢行，作隨時停車之準備；又汽車行
          至無號誌而無交通警察指揮之交岔路口，如同為直行車，左方車應暫停讓
          右方車先行，道路交通安全規則第九十四條第三項、第九十三條第一項第
          四款及第一百零二條第一項第二款分別定有明文。查本件車禍現場即高雄
          縣鳥松鄉○○路、天津街同屬支線道，該交岔路口無號誌亦無交通警察指
          揮，被告及告訴人同係直行車，自應注意上述注意義務。而依當時之天候
          晴朗、白天視線良好、路況正常無障礙等情形，被告復無不能注意之情狀
          ，詎被告疏未注意車前狀況隨時採取必要安全措施，其於行駛至該交岔路
          口又未減速慢行作隨時停車之準備，以致肇事，致人於傷，被告自屬有過
          失。
    （三）再者本件經送請台灣省高屏澎區車輛行車事故鑑定委員會、台灣省車輛行
          車事故覆議鑑定委員會鑑定結果，亦同此認定，有上開委員會函文二份存
          卷可稽。雖本件告訴人駕駛自小客車行經無號誌交岔路口，其左方車疏未
          暫停讓右方車先行而發生本件車禍，亦有過失且係肇事主因，然仍不能因
          告訴人之過失，而解免被告之罪責。
（四）末查告訴人確係因本件車禍受有頭部外傷合併腦震盪、頸部扭傷及兩側局
          部瘀血之傷害，此復據告訴人提出高雄長庚紀念醫院出具之驗傷診斷證明
          書在卷足佐。稽諸告訴人於車禍當日即至醫院急救，被告亦不否認有送醫
          之事實，告訴人確有受傷已不容疑。再參酌告訴人所駕駛之Ｅ二－四四五
          號車損非輕，可認當時撞擊力量甚大；又係右側車身遭撞，依物理慣性作
          用，告訴人受有頭部外傷、頸部扭傷等傷害，即屬通常經驗可解之事理。
          洵見告訴人所提示之驗傷診斷證明書揭載如事實欄之傷勢情形，即與事實
          相符。被告空言否認告訴人之傷情，不足採信。此外被告之駕駛過失與告
          訴人受傷結果，復有相當因果關係，職是，本件事證已經明確，被告犯行
          已堪認定。
二、查被告甲○○是職業駕駛人，有其提出之駕駛執照在卷可查，被告乃從事駕駛業
    務之人。而被告本件車禍當時，又係駕駛計程車營業，核被告甲○○係犯刑法第
    二百八十四條第二項之業務過失傷害罪。爰審酌被告之品行（無前科素行良好）
    、其係職業駕駛人，對駕駛行為之危險應較諸非駕駛業務之人有高度之注意義務
    ，但被告仍疏未注意遵守交通安全規則，致人於傷；惟念在被告本件過失程度尚
    非主因、及因告訴人索賠金額遠逾被告能力負擔致無法和解息訟（查告訴人在本
    件提起之附帶民事訴訟求償額達一百四十三萬餘元），並被告坦承過失態度良好
    等一切情狀，酌情量處如主文所示之刑，並諭知易科罰金折算標準。又被告行為
    後，刑法第四十一條業經立法院於九十年一月四日修正為第四十一條第一項：「
    犯最重本刑為五年以下有期徒刑之刑之罪，而受六個月以下有期徒刑或拘役之宣
    告，因身體、教育、職業、家庭之關係或其他正當事由，執行顯有困難者，得以
    一元以上三元以下折算一日，易科罰金。」，並於九十年一月十日公布施行，將
    易科罰金之適用範圍擴大為最重本刑五年以下有期徒刑之罪，而易服勞役及期間
    、數罪併罰之定執行刑、緩刑及易以訓誡、易科罰金各事項，均應依新法〈最高
    法院二十四年七月民刑庭總會（二）意旨參照〉，本件被告行為後，法律業已變
    更，且修正後之法律有利於被告，爰依刑法第二條第一項前段之規定，易科罰金
    之折算標準條件自應適用新法，諭知易科罰金之折算標準，附此敘明。
據上論斷, 應依刑事訴訟法第二百九十九條第一項前段，刑法第二條第一項前段、第
二百八十四條第二項、第四十一條第一項，罰金罰鍰提高標準條例第一條前段、第二
條，判決如主文。
本案經檢察官林俊傑到庭執行職務。
中      華      民      國      九十一    年    十二    月  二十七      日
                                臺灣高雄地方法院交通法庭
                                    法  官  朱  盈  吉
右為正本，係照原本作成，證明與原本無異。
如不服本判決，應於送達後十日內，向本院提出上訴狀。
                                    書記官  吳  金  霞
中      華      民      國      九十一    年    十二    月  二十七      日
附錄本判決論罪之法條：
刑法二百八十四條第二項前段
  從事業務之人，因業務上之過失傷害人，處一年以下有期徒刑、拘役或一千元以下
  罰金。
